【裁判字號】    95,易,1094
【裁判日期】    951031
【裁判案由】    毒品危害防制條例
【裁判全文】
臺灣士林地方法院刑事判決              95年度易字第1094號
公  訴  人  臺灣士林地方法院檢察署檢察官
被      告  甲○○
上列被告因違反毒品危害防制條例案件，經檢察官提起公訴（95
年度毒偵字第1106號、第1241號），被告於本院準備程序為有罪
陳述，經合議庭裁定由受命法官獨任依簡式審判程序審理，並判
決如下：
    主  文
甲○○連續施用第二級毒品，累犯，處有期徒刑捌月，扣案之第
二級毒品安非他命壹包（驗餘淨重零點零伍壹貳公克）沒收銷燬
、夾鏈袋壹只沒收。
    事  實
一、甲○○曾因違反毒品危害防制條例案件之轉讓第2 級毒品罪
    ，經本院於民國89年8 月22日，以88年度訴字第269 號判決
    判處有期徒刑1 年2 月，於89年12月18日判決確定。又因先
    後2 次施用毒品案件，經本院分別以87年度毒聲字第9 號、
    87年度毒聲字第797 號裁定送觀察、勒戒後，均認無繼續施
    用毒品傾向，先後於87年6 月8 日及87年11月5 日執行完畢
    釋放，並由臺灣士林地方法院檢察署檢察官分別以87年度偵
    字第4817號、87年度偵字第9765號處分不起訴確定；復於88
    年間，因3 犯施用毒品案件，除經本院以88年度毒聲字第44
    1 號裁定送強制戒治，並由臺灣士林地方法院檢察署檢察官
    以88年度偵字第1612號提起公訴，上開強制戒治部分，經戒
    治滿3 月後，經本院以88年度毒聲字第1496號裁定停止戒治
    ，所餘戒治期間並交付保護管束，惟因甲○○於保護管束期
    間內復施用毒品，再經本院於88年11月2 日以88年度毒聲字
    第2290號裁定撤銷停止戒治，令入戒治處所繼續施以強制戒
    治，並於89年8 月10日戒治期滿將其釋放，至前開起訴部分
    ，經本院於88年5 月18日以88年度易字第327 號判決判處有
    期徒刑5 月，同年6 月10日判決確定，本罪與上開轉讓毒品
    罪嗣經本院依檢察官聲請裁定應執行有期徒刑1 年5 月確定
    ，而前開於保護管束期間內施用毒品之犯行部分，另由臺灣
    士林地方法院檢察署檢察官以89年度毒偵字第2538號提起公
    訴，經本院於90年2 月13日以90年度簡字第29號判決判處有
    期徒刑6 月，同年5 月7 日判決確定。上開各罪接續執行，
    於91年12月17日縮刑假釋出監，並於92年6 月5 日假釋期滿
    ，以執行完畢論。又於91年間再犯施用毒品案件，經臺灣苗
    栗地方法院以91年度毒聲字第750 號裁定送強制戒治，並由
    臺灣苗栗地方法院檢察署檢察官以91年度毒偵字第455 號提
    起公訴，起訴部分，嗣經同院於91年10月22日以91年度訴字
    第321 號判決判處有期徒刑10月確定，並於93年10月13日縮
    刑期滿執行完畢，至前開強制戒治部分，於執行戒治屆滿3
    月後，因成效經評定為合格，無繼續戒治之必要，經該院裁
    定停止戒治，所餘戒治期間並付保護管束，並於92年10月23
    日將其釋放，嗣於92年12月16日保護管束期滿未經撤銷，視
    為強制戒治期滿執行完畢。
二、詎甲○○仍不知悛悔，於上開強制戒治執行完畢釋放後5 年
    內，基於施用第2 級毒品安非他命之概括犯意，自94年間某
    日起至94年5 月24日某時止，連續在其位於台北市士林區○
    ○○路○ 段71號住處，以玻璃球內放置安非他命加以點火燒
    烤而吸煙之方式，施用第2 級毒品安非他命，平均每月施用
    1 次。嗣於95年5 月25日下午4 時許，經警持本院核發之搜
    索票前往臺北市士林區○○○路○ 段61號對案外人李國源執
    行搜索，並徵得在場甲○○之同意搜索其身體，當場扣得其
    所有之第2 級毒品安非他命1 包（驗餘淨重0.0512公克，起
    訴書誤載為0.08公克，應予更正），乃再採其尿液送驗。嗣
    因甲○○尿液之檢驗結果，呈安非他命類陽性反應，始偵悉
    上情。
三、案經臺北市政府警察局刑事警察大隊移送臺灣士林地方法院
    檢察署檢察官偵查起訴。
    理  由
一、上揭犯行，業據被告甲○○於本院審理時坦白承認，又被告
    為警逮捕翌日（即95年5 月26日）在警局所採其尿液，經送
    台灣檢驗科技股份有限公司以酵素免疫分析法初驗後，再以
    氣相層析質譜儀法複驗，證實該尿液呈安非他命類陽性反應
    ，有該公司於95年6 月9 日出具之濫用藥物尿液檢驗報告1
    紙附卷可稽（附於95年度毒偵字第1241號卷第15頁），又被
    告自承其所有並隨身攜帶而為警查扣之透明晶體1 包（淨重
    0.0856公克），經憲兵司令部刑事鑑識中心以氣相層析質譜
    儀分析法鑑驗後（取樣0.0344公克，驗餘淨重0.0512公克）
    ，證實有甲基安非他命成分，亦有該中心於95年9 月26日出
    具之（95）安鑑字第01631 號鑑驗通知書1 紙在卷可佐（附
    於本院刑事卷），堪認被告坦承施用安非他命之自白與事實
    相符可以採信。又被告前因多次施用毒品犯行，迭經法院裁
    定送觀察、勒戒及強制戒治，最近1 次強制戒治，係經本院
    裁定停止戒治付保護管束而於92年10月23日將其釋放，並於
    92年12月16日保護管束期滿，視為強制戒治執行完畢等情，
    亦有臺灣士林地方法院檢察署刑案資料查註紀錄表、臺灣高
    等法院被告前案紀錄表等件在卷足憑。從而，被告係於上開
    強制戒治執行完畢釋放後5 年內，再犯本案施用毒品犯行，
    事證明確，堪予認定，應依法論科。
二、論罪科刑
(一)查安非他命為毒品危害防制條例第2 條第2 項第2 款所稱之
    第2 級毒品。核被告甲○○所為，係犯毒品危害防制條例第
    10條第2 項之施用第2 級毒品罪，其持有第2 級毒品安非他
    命進而施用，持有毒品之行為為施用毒品之當然手段，不另
    論以持有毒品罪。
(二)又按被告行為後，94年2 月2 日修正公布之刑法（下稱「修
    正後刑法」，至於95年7 月1 日修正施行前刑法則稱「修正
    前刑法」）已於95年7 月1 日施行，修正後刑法第2 條第1
    項「行為後法律有變更者，適用行為時之法律。但行為後之
     法律有利於行為人者，適用最有利於行為人之法律」之規
    定，係規範行為後法律變更所生新舊法律比較適用之準據法
    ，於修正後刑法施行後，自應適用上開規定，為「從舊從輕
    」之比較。查被告先後多次施用第2 級毒品安非他命之犯行
    ，時間密接，手段相同，所犯係構成要件相同之罪名，顯係
    基於概括犯意反覆為之，應屬修正前刑法第56條所稱之連續
    犯無訛，惟被告行為後，修正後刑法已將連續犯之規定廢除
    ，則被告於修正後刑法施行前之數次基於概括犯意所為之連
    續施用安非他命犯行，因行為後修正後刑法業已廢除連續犯
    之規定，即有予以分論併罰之可能，故此廢除雖非犯罪構成
    要件之變更，但顯已影響及行為人刑罰之法律效果，自屬法
    律有變更，依前開說明，自應為較新舊法之比較，並依比較
    結果適用較有利於被告之行為時法律即修正前刑法第56條之
    規定，論以連續犯一罪，並依法加重其刑。
(三)被告有如事實欄所載前案科刑及執行之記錄，有臺灣高等法
    院被告前案紀錄表在卷可考，其於有期徒刑執行完畢後5 年
    內，再犯本案有期徒刑以上之罪，不論依修正前刑法第47條
    ，或修正後刑法第47條第1 項之規定，均構成累犯，上開法
    律修正對被告而言並無有利或不利之情形，依修正後刑法第
    2 條第1 項之規定，應依修正前刑法第47條之規定論以累犯
    ，並遞予加重其刑。
(四)爰審酌被告曾因施用毒品犯行而送觀察、勒戒、強制戒治及
    判處罪刑，仍不知悛悔，復再施用第2 級毒品，顯已有成癮
    性，惟念其施用毒品乃戕害自己身心健康，尚未危及他人，
    犯後坦承犯行，態度良好，並其犯罪之動機、目的、次數及
    其智識程度等一切情狀，量處如主文所示之刑，以示懲儆（
    依最高法院95年度第8次刑事庭會議決議六、<一>之意旨，
    新刑法第57條之規定，為法院就刑之裁量審認標準見解之明
    文化，非屬法律之變更，無新舊法比較適用之問題）。
三、扣案之安非他命1 包（驗餘淨重0.0512公克），係查獲之第
    2 級毒品，不問是否屬於犯人所有，均應依毒品危害防制條
    例第18條第1 項前段之規定，諭知沒收銷燬。至盛裝上開毒
    品之夾鏈袋1 只，業據被告坦承為其所有之物，核其用途在
    於包裝被告所施用之毒品安非他命以防止受潮，並便利攜帶
    ，自屬供本案犯罪所用之物，應依刑法第38條第1 項第2 款
    之規定，諭知沒收。
據上論斷，應依刑事訴訟法第273 條之1 第1 項、第299 條第1
項前段，毒品危害防制條例第10條第2項、第18條第1項前段，刑
法第2條第1項、第11條、第38條第1項第2款、修正前刑法第56條
、第47條，判決如主文。
本案經檢察官曾勁元到庭執行職務。
中    華    民    國    95    年    10    月    31    日
                  刑事第七庭法  官   吳祚丞
以上正本證明與原本無異。
如不服本判決，應於送達後10日內，向本院提出上訴狀。
                            書記官   林立原
中    華    民    國    95    年    11    月     6     日
論罪法條：
毒品危害防制條例第10條第2項
施用第二級毒品者，處3 年以下有期徒刑。


司法院資訊處製作；財團法人民間司法改革基金會備份。
